臺灣高等法院高雄分院刑事裁定
110年度毒抗字第507號
抗  告  人  
即  被  告  王上鴻



上列抗告人因聲請強制戒治案件，不服臺灣橋頭地方法院中華民
國110年11月19日裁定(110年度毒聲字第763號)，提起抗告，本
院裁定如下：
    主  文
抗告駁回。
    理  由
一、抗告意旨略以：抗告人即被告王上鴻（下稱抗告人）先前雖
    因施用毒品經法院裁定觀察、勒戒，但迄今已17年，縱使期
    間又因施用毒品或他案被判處徒刑，但亦已執行完畢，實不
    應再以司法前科紀錄或戒治所內心理師短短幾分鐘之談話，
    即為裁定強制戒治之主要依據。何況抗告人過往之前案紀錄
    都是通緝到案，惟有此次係因家中年老雙親及未滿周歲之兒
    子，想要戒除毒癮，才自行前往接受觀察勒戒，自應給予自
    新機會，為此請求撤銷原裁定，給予抗告人機會云云。
二、犯施用第一、二級毒品之罪者，檢察官應聲請法院裁定，令
    被告入勒戒處所觀察、勒戒，其期間不得逾2月；觀察、勒
    戒後，檢察官依據勒戒處所之陳報，認受觀察、勒戒人有繼
    續施用毒品傾向者，檢察官應聲請法院裁定令入戒治處所強
    制戒治，其期間為6個月以上，至無繼續強制戒治之必要為
    止，但最長不得逾1年，毒品危害防制條例第20條第1項、第
    2項後段定有明文。又針對有無繼續施用毒品傾向之評估標
    準，乃以受勒戒人勒戒後結果併參酌勒戒前各種情況，作為
    評估依據，依法務部訂頒「有無繼續施用毒品傾向評估標準
    評分說明手冊」係以「前科紀錄與行為表現」、「臨床評估
    」及「社會穩定度」三大項合併計算總分，每一大項皆有靜
    態因子與動態因子評分，靜態因子分數總分在60分（含）以
    上者，評估為「有繼續施用毒品傾向」；在60分以下者，若
    與動態因子相加總分在60分（含）以上，亦為「有繼續施用
    毒品傾向」；相加總分不足60分者，評估為「無繼續施用毒
    品傾向」。而「前科紀錄與行為表現」係評估毒品犯罪相關
    司法紀錄、首次毒品犯罪年齡、其他犯罪相關紀錄、入所時
    尿液毒品檢驗、所內行為表現等因素；「臨床評估」係評估
    物質使用行為、合法物質濫用、使用方式、使用年數、精神
    疾病共病（含反社會人格）、臨床綜合評估（含病識感、動
    機、態度、就醫意願）等因素；「社會穩定度」則係評估工
    作、家庭等因素。是被告有無繼續施用毒品傾向係依具體個
    案之臨床實務及相關事證綜合判定，有其專業性，且衡酌強
    制戒治目的係為協助施用毒品者戒斷毒品心癮、身癮所為之
    一種保安處分，而上開評估標準係適用於每一位受觀察勒戒
    處分之人，具一致性、普遍性、客觀性，倘其評估由形式上
    觀察要無擅斷或濫權等明顯不當情事，法院應予尊重。
三、查抗告人因施用第一、二級毒品，經臺灣橋頭地方法院110
    年度毒聲字第181號裁定觀察勒戒後，由法務部○○○○○○○○附
    設勒戒所依110年3月26日修正後「有無繼續施用毒品傾向評
    估標準紀錄表」暨「有無繼續施用毒品傾向評估標準說明手
    冊」評分結果靜態因子67分及動態因子7分（合計74分）且
    評定「有繼續施用毒品傾向」等情，有該所110年11月9日高
    戒所衛字第11010010350號函暨所附有無繼續施用毒品傾向
    證明書及有無繼續施用毒品傾向評估標準紀錄表各1份可佐
    （見毒偵2101卷內頁）；又上開評分結果係該所相關專業知
    識經驗人士，依本職學識就抗告人前科紀錄與行為表現、臨
    床評估、社會穩定度等因素綜合判斷，憑以獲致具科學驗證
    所得之結論，自得採為判斷被告有無繼續施用毒品傾向之證
    明。是依前述本件檢察官聲請應屬有據，原審乃依毒品危害
    防制條例第20條第2項後段裁定被告令入戒治處所施以強制
    戒治，其期間為6個月以上至無繼續強制戒治之必要為止，
    但最長不得逾1年，認事用法並無違誤，抗告人仍執其個人
    意見或因素提起抗告為無理由，應予駁回。又抗告人提及之
    幼子，其父已明確表示均由其照顧，毋需社政單位之介入或
    協助等語（同見毒偵2101卷內頁電話紀錄單），是抗告人自
    應回到為家人想戒絕毒品之初心，藉此強制戒治處分革除毒
    癮，則其父母幼子縱需等待短暫時日，然抗告人回歸之時，
    自屬新人，神魂不顛，仍可善盡其為人子、為人父之責，附
    此敘明。
據上論斷，應依刑事訴訟法第412條，裁定如主文。
中　　華　　民　　國　　110 　年　　12　　月　　27　　日
                  刑事第五庭    審判長法  官  簡志瑩
                                      法  官  張盛喜
                                      法  官  陳美燕
以上正本證明與原本無異。
不得再抗告。
中　　華　　民　　國　　110 　年　　12　　月　　27　　日
                                      書記官  洪以珊